【裁判字號】    98,簡上,112
【裁判日期】    980325
【裁判案由】    詐欺
【裁判全文】
臺灣板橋地方法院刑事判決             98年度簡上字第112號
上  訴  人
即  被  告  丙○○
                      1號
上列上訴人即被告因詐欺案件，不服本院97年度簡字第8200號中
華民國97年11月17日第一審判決（聲請簡易判決處刑案號：97年
度偵字第20678 號），提起上訴，本院管轄第二審之合議庭判決
如下：
    主  文
上訴駁回。
    事  實
一、丙○○依其智識程度及社會經驗，能預見將其所有之帳戶提
    供予姓名年籍不詳之人使用，可幫助不詳人士提領獲取詐欺
    犯罪所得，竟在該結果之發生不違背其本意之狀況下，基於
    幫助詐欺取財之不確定故意，於民國97年6 月21日下午2 時
    許，在臺北縣板橋市○○路○ 段之正點旅館門口，將其向國
    泰世華商業銀行華江分行（下稱國泰世華銀行）所申請之帳
    號000000000000000 號帳戶之存摺、提款卡及提款卡密碼，
    交付予真實姓名年籍不詳自稱「許先生」之成年男子，藉以
    幫助「許先生」所屬詐欺集團從事詐欺取財之犯行。嗣該詐
    欺集團成員即意圖為自己不法之所有，基於詐欺取財之犯意
    ，分別為下列犯行：(一)、於97年6 月21日傍晚6 時許，撥打
    電話予乙○○，向乙○○佯稱其網路購物之付款作業設定有
    誤，須依指示處理始能解除自動轉帳之設定等語，致乙○○
    陷於錯誤，遂依該詐騙集團成員之指示，於同日傍晚6 時30
    分許，利用郵局之自動櫃員機轉帳新臺幣（下同）29,989元
    （不含轉帳手續費17元）至丙○○上揭帳戶，該筆款項並旋
    經該詐騙集團成員提領一空。(二)、於同日撥打電話予甲○○
    ，向甲○○詐稱其網路購物之付款設定有誤，須依指示操作
    以變更設定等語，致使甲○○陷於錯誤，遂依該詐騙集團成
    員之指示，於同日晚間11時39分許，前往臺東市○○路郵局
    ，接續匯款29,983元、29,989元至上揭丙○○之帳戶，前開
    詐騙集團成員並旋將款項提領一空。嗣乙○○、甲○○發覺
    有異，報警處理，始循線查知上情。
二、案經臺北縣政府警察局海山分局報請臺灣板橋地方法院檢察
    署檢察官偵查後聲請以簡易判決處刑及移送本院併案審理。
    理  由
一、本判決後開所引用被告丙○○以外之人於審判外之陳述（包
    括書面陳述），固屬傳聞證據，惟公訴人及被告就該等審判
    外陳述之證據能力，於本案言詞辯論終結前均未聲明異議。
    本院審酌該等證據資料製作時之情況，並無違法不當及證明
    力明顯過低之瑕疵，亦認為以之作為證據應屬適當，依刑事
    訴訟法第159 條之5 規定，認該等證據資料均有證據能力。
二、訊據被告固坦承曾於上開時地將前開國泰世華銀行帳戶之存
    摺、提款卡及提款卡密碼交付予前述「許先生」之事實，惟
    否認有何幫助詐欺之犯行，辯稱：伊當時是看到報紙廣告，
    欲應徵送貨員工作，因此方與「許先生」聯絡，「許先生」
    要求其交付存摺、提款卡及駕駛執照，以供領取公司之貨款
    ，伊方提供該等物品予「許先生」，伊亦係受對方詐騙，並
    無幫助犯罪之故意等語。經查：
(一)、前述國泰世華銀行帳戶為被告所申請開立之事實，業據被告
    於警詢、偵查及本院審理中自承不諱，且有上開帳戶之開戶
    基本資料1 份在卷可稽，此部分自可認定。
(二)、被告所有之前開帳戶確遭詐騙集團成員利用，以如前方式詐
    騙被害人乙○○、甲○○，致其等各轉帳前述款項至被告上
    述帳戶乙節，業經證人乙○○、甲○○於警詢時指述歷歷，
    復有自動櫃員機交易明細表2 紙、存摺交易明細影本1 紙及
    被告上開帳戶之存摺存款交易查詢明細1 份附卷可佐，此部
    分亦屬明確。
(三)、被告固以前詞置辯，並提出登有徵求工作夥伴廣告之自由時
    報1 紙為證。惟詐欺集團使用人頭帳戶作為詐欺等財產犯罪
    之工具，早已為平面及電子媒體廣為報導，且現今社會以打
    工為名遂行詐騙之事亦層出不窮，被告已30餘歲，高中肄業
    ，為具有正常智識及社會經驗之成年人，此觀卷附被告警詢
    筆錄所載之年籍及教育程度資料即明，對上情自無不知之理
    ，其對於報紙上刊登簡略資料徵求工作之小廣告，可能係來
    歷不明之不法人士欲行訛騙之手段，亦應有所認識。且被告
    應徵送貨員工作，係受僱於人而非獨立營業，公司之資金收
    支，自可由公司設立之帳戶為之，縱由被告暫收貨款，亦可
    於其返回公司後直接繳回雇主即可，實不必先將貨款存入被
    告個人帳戶，再由雇主迂迴持其存摺、提款卡至銀行領取，
    被告前開辯解，顯然違背常情。此外，被告若果係因應徵工
    作之需，方將上開帳戶之存摺、提款卡及提款卡密碼等物件
    交與他人使用，按理應知悉其所應徵之公司行號名稱、收受
    其上開物件之「許先生」之真實姓名年籍或聯絡方式，詎被
    告竟於對此一無所悉，亦未留取任何憑證之情形下，逕將上
    開帳戶之存摺、提款卡及密碼交付「許先生」，致無法提供
    資料供司法機關查證，則其對於上開帳戶日後將為詐欺集團
    用以從事詐欺犯罪乙節，應有所預見，被告具有縱有人利用
    該等金融帳戶便於實施詐欺犯罪，供取得詐欺所得財物或財
    產上利益之用，亦不違背其本意之幫助詐欺犯意甚明。其空
    言否認有幫助詐欺取財之犯行，要難採信。
(四)、綜上，本案事證明確，被告犯行堪以認定。
三、核被告所為，係犯刑法第30條第1 項前段、第339 條第1 項
    之幫助詐欺取財罪。被告係基於幫助之意思，參與詐欺取財
    犯罪構成要件以外之行為，為幫助犯，應依刑法第30條第2
    項之規定，按正犯之刑減輕之。被告以一提供帳戶之幫助行
    為，幫助詐欺集團成員實施前揭2 次詐欺取財之犯罪行為，
    致使2 名被害人財產法益受侵害，同時觸犯上開2 相同之幫
    助詐欺取財罪名，為同種想像競合犯，應依刑法第55條規定
    從一重處斷。檢察官移送併案審理（臺灣板橋地方法院檢察
    署97年度偵字第30629 號）部分，為本件檢察官聲請簡易判
    決處刑之部分犯罪事實，為聲請簡易判決效力所及，本院自
    得併予審究。
四、原審以被告所犯幫助詐欺取財罪，事證明確，適用刑事訴訟
    法第449 條第1 項前段、第3 項、第454 條第2 項，刑法第
    30條第1 項前段、第2 項、第339 條第1 項、第55條、第41
    條第1 項前段，刑法施行法第1 條之1 第1 項、第2 項前段
    之規定，並審酌被告之素行，及其提供帳戶資料供他人詐欺
    取財，助長詐騙財產犯罪之風氣，增加被害人尋求救濟之困
    難，並擾亂金融交易往來秩序，危害社會正常交易安全，兼
    衡其犯罪之動機、目的、手段暨犯罪後之態度等一切情狀，
    量處有期徒刑3 月，並諭知易科罰金之折算標準，經核認事
    用法均無違誤，量刑亦稱妥適，被告上訴意旨猶執前詞否認
    犯罪，並無理由，應予駁回。
據上論斷，應依刑事訴訟法第455 條之1 第1 項、第3 項、第
368 條，判決如主文。
本案經檢察官馬中人到庭執行職務。
中    華    民    國    98    年    3     月    25    日
                  刑事第二十庭  審判長法  官  吳冠霆
                                      法  官  廖怡貞
                                      法  官  吳佳穎
以上正本證明與原本無異
不得上訴。
                                      書記官  黃炎煌
中    華    民    國    98    年    3     月    25    日
附錄本案論罪科刑法條全文：
刑法第339條
意圖為自己或第三人不法之所有，以詐術使人將本人或第三人之
物交付者，處5 年以下有期徒刑、拘役或科或併科1 千元以下罰
金。
以前項方法得財產上不法之利益或使第三人得之者，亦同。
前二項之未遂犯罰之。


司法院資訊處製作；財團法人民間司法改革基金會備份。
